臺灣臺南地方法院刑事判決　　　　　　　94年度訴緝字第59號
公　訴　人　臺灣台南地方法院檢察署檢察官
被　　　告　丙○○
　　　　　　　　　　　之二
上列被告因違反稅捐稽徵法等案件，經檢察官提起公訴（九十三
年度撤緩偵字第六五號），被告就被訴事實為有罪之陳述，經本
院裁定進行簡式審判程序後，判決如下：
    主  文
丙○○商業登記法規定之商業負責人為納稅義務人，以詐術逃漏
稅捐，處有期徒刑月。如易科罰金，以佰元折算壹日。又行
使從事業務之人，明知為不實之事項，而登載於其業務上作成之
文書，足以生損害於公眾及他人，處有期徒刑貳月。如易科罰金
，以佰元折算壹日。又以加害生命、身體之事，恐嚇他人致生
危害於安全，處有期徒刑貳月，如易科罰金，以佰元折算壹日
。應執行有期徒刑陸月，如易科罰金，以佰元折算壹日。緩刑
肆年。
    事      實
一、丙○○係設於臺南市○○路一０一號一樓「設采霓虹廣告社
    」（下稱設采公司）之商號負責人，為納稅義務人，亦為從
    事申報營利事業所得稅業務之人。明知甲○○並未在設采公
    司工作及支薪，竟於民國九十年間，利用不知情之會計師，
    將甲○○自九十年一月至同年十二月間在「設采公司」任職
    ，支領薪資新臺幣（下同）十九萬二千元之不實事項，登載
    於其業務上作成之各類所得扣繳暨免扣繳憑單及營利事業所
    得稅結算申報書，持向財政部臺灣省南區國稅局臺南市分局
    申報營利事業所得稅，使「設采公司」之營業成本增加，營
    利所得減少，以詐術逃漏「設采公司」九十年度營利事業所
    得稅四萬四千九百三十三元，足以生損害於甲○○及稅捐機
    關對於稅捐稽徵之正確性。
二、丙○○因甲○○具狀向臺灣臺南地方法院檢察署提出本件違
    反稅捐稽徵法之告訴，竟於九十二年九月十日該署開庭前數
    日，在臺南市○○路甲○○任職之處所，向甲○○恫嚇稱：
    願意支付補稅款，然需配合幫其脫罪，若不配合，就要對甲
    ○○不利等語，致甲○○心生畏懼，而於該署檢察官開庭時
    ，像該署檢察官陳稱曾在該廣告社上班等語，經該署檢察官
    以罪嫌不足對丙○○為不起訴處分後，因丙○○未支付甲○
    ○之補稅款，甲○○聲請再議，經臺灣高等法院臺南分院檢
    察署檢察長命令發回續行偵查後，始查知上情。
三、案經甲○○訴由臺灣臺南地方法院檢察署檢察官偵辦為緩起
    訴處分，嗣因丙○○未遵守應履行事項，經該署撤銷緩起訴
    處分，並提起公訴。
    理      由
一、本件係經被告於準備程序當庭表示認罪，而經本院裁定以簡
    式審判程序加以審理，則依據刑事訴訟法第二百七十三條之
    二、同法第一百五十九條第二項之規定，不適用傳聞法則有
    關限制證據能力之相關規定，合先敘明。
二、上開犯罪事實，業據被告丙○○於本院審理時自承無訛，核
    予告訴人即證人甲○○結證情節相符，並有甲○○之扣繳憑
    單一紙、財政部臺灣省南區國稅局臺南市分局九十三年十二
    月十五日函暨設采公司九十年度營利事業所得稅結算申報損
    益表及更正核定通知書等件在卷可稽，被告上開自白與事實
    相符，堪信為真實。本件事證明確，被告犯行堪以認定，自
    應依法論科。
二、核被告丙○○所為，係犯刑法第二百十六條、第二百十五條
    之行使業務上登載不實文書罪、稅捐稽徵法第四十七條第三
    款、第四十一條之公司負責人為納稅義務人逃漏稅捐罪及刑
    法第三百零五條恐嚇罪。被告利用不知情之會計師填載告訴
    人甲○○之扣繳憑單及營利事業所得稅結算申報書，並持以
    行使，藉以使「設采公司」逃漏稅捐之行為，為間接正犯。
    被告所犯業務上登載不實文書之低度行為，應為行使之高度
    行為所吸收，不另論罪。又按商號為法人，商號負責人為自
    然人，二者在法律上並非同一人格主體，商號負責人為商號
    之代表，其為商號所為行為，應由商號負責。故商號負責人
    為商號以詐術或不正當方法逃漏稅捐，因納稅義務人為商號
    ，其所觸犯稅捐稽徵法第四十一條罪之犯罪或受罰主體，仍
    為商號，而非商號負責人，僅因商號於事實上無從擔負自由
    刑之責任，基於刑事政策上之考量，同法第四十七條第三款
    將納稅義務人之商號應處徒刑之規定轉嫁於商號負責人，是
    商號負責人依該條款而適用徒刑之處罰，乃屬代罰之性質，
    並非因其本身之犯罪而負行為責任。而刑法上所謂牽連犯，
    必須同一人犯一罪而其方法或結果行為另犯他罪名，始克相
    當，亦即必須同一犯罪主體之二個以上犯罪行為間，具有目
    的與方法、或目的與結果之關係，始得從一重處罰。商號負
    責人為納稅義務人之商號以詐術或不正當方法逃漏稅捐，既
    非稅捐稽徵法第四十一條之犯罪或受罰主體，僅依同法第四
    十七條第三款之規定，代替公司受徒刑之處罰，自與其本身
    為犯罪主體所犯其他罪名（如刑法上之行使業務不實文書罪
    ）間，不具牽連犯關係，亦無所謂基於概括之犯意逃漏稅捐
    及所謂犯意之聯絡可言，（參照最高法院八十九年度台非字
    第六五號裁判）。故被告所犯上開三罪，並無方法、目的之
    牽連關係，應予分論併罰。爰審酌被告之素行、犯罪之動機
    、目的係為貪圖不法利益及事後為脫免刑責，及其品性、生
    活狀況、智識程度、犯罪所生之損害、犯後態度等一切情狀
    ，各量處如主文所示之刑，並定其應執行之刑，及諭知易科
    罰金之折算標準。又被告未曾受有期徒刑以上刑之宣告，有
    臺灣高等法院被告全國前案紀錄表在卷可稽，因一時失慮，
    致罹刑典，犯後坦承犯行，深表悔意，經此偵審程序，並經
    科刑判決，應知警惕而無再犯之虞，本院因認其所宣告之刑
    以暫不執行為適當，爰併予宣告緩刑四年，以勵自新。
據上論斷，應依刑事訴訟法第二百七十三條之一第一項、第二百
九十九條第一項前段，稅捐稽徵法第四十七條第三款、第四十一
條，刑法第十一條前段、第二百十六條、第二百十五條、第三百
零五條、第四十一條第一項前段、第五十一條第五款、第七十四
條第一款，罰金罰鍰提高標準條例第一條前段、第二條，判決如
主文。
本案經檢察官乙○○到庭執行職務
中　　華　　民　　國　　94　　年　　11　　月　　15　　日
                  刑事第三庭    法　官  王慧娟
以上正本證明與原本無異
如不服本判決應於送達後十日內向本院提出上訴狀
                                書記官  黃淑櫻
中　　華　　民　　國　　94　　年　　11　　月　　15　　日
附錄本案論罪科刑法條全文：
稅捐稽徵法第41條
納稅義務人以詐術或其他不正當方法逃漏稅捐者，處五年以下有
期徒刑、拘役或科或併科新台幣六萬元以下罰金。
稅捐稽徵法第47條
本法關於納稅義務人、扣繳義務人及代徵人應處徒刑之規定，於
左列之人適用之：
一  公司法規定之公司負責人。
二  民法或其他法律規定對外代表法人之董事或理事。
三  商業登記法規定之商業負責人。
四  其他非法人團體之代表人或管理人。
刑法第215條
從事業務之人，明知為不實之事項，而登載於其業務上作成之文
書，足以生損害於公眾或他人者，處三年以下有期徒刑、拘役或
五百元以下罰金。
刑法第216條
行使第二百十條至第二百十五條之文書者，依偽造、變造文書或
登載不實事項或使登載不實事項之規定處斷。
